【裁判字號】    89,訴,2326
【裁判日期】    900518
【裁判案由】    空氣污染防制法
【裁判全文】
臺北高等行政法院判決                            八十九年度訴字第二三二六號
                              .
    原      告  捷茂營造有限公司
    代  表  人  甲○○董事）.
    被      告  基隆市政府
    代  表  人  李進勇市長）.
    訴訟代理人  乙○○
右當事人間因空氣污染防制法事件，原告不服台灣省政府中華民國八十九年九月十一
日八九府一字第一二八三一三號訴願決定，提起行政訴訟。本院判決如左：
    主  文
原告之訴駁回。
訴訟費用由原告負擔。
    事  實
一、事實概要：被告所屬環境保護局（下稱環保局）稽查人員於民國（以下同）八十
    九年五月二十九日上午十一時二分執行稽察工作時，發現原告承包基隆河千祥橋
    下游右岸護岸工程（位於七堵區千祥橋、實踐路口），於工區出入口處，未做好
    妥善污染防治措施，造成路面砂石污染，致使過往車輛引起塵土飛揚，經被告於
    八十九年六月一日以（八九）基府環字第０四六三六一號函通知，並檢附同日基
    府環空處字第七七六號違反空氣污染防制案件處分通知書，以原告違反空氣污染
    防制法第二十九條第一項第二款規定，爰依同法第五十四條第一項規定，裁處新
    台幣（以下同）十萬元，並於該函說明三命原告於函到十日內完成改善，並報被
    告核備，原告不服，提起訴願，遭台灣省政府於八十九年九月十一日以八九訴府
    一字第一二八三一三號訴願決定書，為駁回訴願之決定，原告仍表不服，乃提起
    本件行政訴訟。
二、兩造聲明：
    (一)原告聲明求為判決：訴願決定、及原處分均撤銷。
    (二)被告聲明求為判決：駁回原告之訴。
三、兩造之爭點：原告承包基隆河千祥橋下游右岸護岸工程，八十九年五月二十九日
    上午，是否未做好妥善污染防治措施，於工區出入口處，造成路面砂石污染，致
    使過往車輛引起塵土飛揚，而違反空氣污染防制法第二十九條第一項第二款規定
    規定？
(一)、原告主張之理由：原告承包基隆河千祥橋下游右岸護岸工程，位於七堵區千祥橋
    、實踐路口，於工區出入口處，八十九年五月二十九日上午並無砂石污染路面之
    事實。此有該時日、地段、現場照片可稽，乃被告竟藉以：「本市所屬環保局稽
    查人員於八十九年五月二十九日上午十一時二分執行稽察工作時，發現原告位於
    上開處所，未做好妥善污染防治措施，造成路面砂石污染，致使過往車輛引起塵
    土飛揚，產生明顯粒狀污染物散佈於空氣中，污染空氣，而以違反空氣污染防制
    法之有關規定裁處罰鍰十萬元之處分」且謂有「工地負責人簽名認證」等云云，
    然查原告之該工地負責人李榮生則無在該時地，簽署所謂稽查紀錄單認證之情事
    。值此足徵被告所委之該項處分，殊有不當。另當日有下雨，不可能如紀錄所載
    有塵土飛揚之情事。
(二)、被告主張之理由：有關原告所主張系爭工地該工程工地負責人李榮生於稽查時，
    未在該現場，不可能簽署稽查紀錄單認證之情事。惟查原告未作妥善污染防治措
    施，致造成污染事實明確，該工地負責人不在現場並不代表原告可造成污染，且
    本件開立之處分書，處分對象為原告負責人，並非處分承包工地之代理人，被告
    依違反事實，依法處分並無不當。
  理  由
一、按「在各級防制區內，不得有下列行為：一、：：：二、營造建築物、舖設道路
    、運送工程材料、廢棄物或其他工事而無適當防治措施，致引起塵土飛揚或污染
    空氣：：：」、「違反第二十九條第一項各款情形之一者，處新台幣五千元以上
    十萬元以下罰鍰；其違反者為工商廠、場，處新台幣十萬元以上一百萬元以下罰
    鍰。依前項處罰鍰者，並通知限期改善，屆期仍未完成改善者，按日連續處罰；
    ：：：。」為空氣污染防制法第二十九條第一項第二款及第五十四條第一、第二
    項所明定。被告所屬環保局稽查人員於八十九年五月二十九日上午十一時二分執
    行稽察工作時，發現原告承包基隆河千祥橋下游右岸護岸工程（位於七堵區千祥
    橋、實踐路口），於工區出入口處，未做好妥善污染防治措施，造成路面砂石污
    染，致使過往車輛引起塵土飛揚，經被告於八十九年六月一日發函通知，並檢附
    違反空氣污染防制案件處分通知書，以原告違反空氣污染防制法第二十九條第一
    項第二款規定，爰依同法第五十四條第一項規定，裁處十萬元，於該函說明三命
    原告於函到十日內完成改善，並報被告核備等情，有八十九年六月一日（八九）
    基府環字第０四六三六一號函通知，及檢附同日基府環空處字第七七六號違反空
    氣污染防制案件處分通知書各一份可查，兩造並不爭執，堪認為實。原告不服，
    循序提起本件行政訴訟，主張如事實欄所載，惟查：
（一）、被告於上開時地執行稽察工作時，原告之工程，於工區出入口處，未做好妥
        善污染防治措施，造成路面砂石污染，致使過往車輛引起塵土飛揚之行為，
        有基隆市營建工程污染稽查紀錄表一份及照片六幀在卷可按，並經當日之稽
        查人員游雲欽於本院準備程序到庭證述屬實，堪認為實。
（二）、原告雖以稽查紀錄表上之原告負責人非工地負責人，質疑稽查紀錄表所載事
        實之真正云云，惟按稽查紀錄表性質上係被告實施行政調查之書面紀錄，在
        場之人員簽名與否，並不影響其形式之真正，至於在現場係何人確認簽名，
        對於稽查紀錄表之證據力更無任何影響，原告之主張已不足採，況在原告工
        地負責人或現場負責人簽名之翁民一者，係原告之臨時員工，此經原告代表
        人當庭承認在卷，且於被告實施稽查後，該現場負責人翁民一曾打電話給證
        人即原告之現場負責人李榮生，亦經證人李榮生當庭證述屬實，足見被告所
        屬之稽查人員確有於上開時地實施稽查行為無訛，原告之主張，自不可採。
（三）、原告又提出工區附近五指山氣象站之累積降雨量表，主張當日並未下雨，不
        可能有「致使過往車輛引起塵土飛揚之行為」云云，惟查被告所提係累積降
        雨量表，並不能顯示稽查當時下雨與否，原告之主張已不足取，況依原告於
        提出訴願所提出原告當天清洗路面之照片所示，該時段亦無下雨之跡象，足
        見原告所提之證據並不足以為原告有利之證明。
（四）、從而，本件原告主張均不可採，被告依首揭規定，裁處罰鍰十萬元，並無不
        合。訴願決定遞予駁回，亦無違誤，均應予維持。本件原告之訴為無理由，
        應予駁回。
據上論結，本件原告之訴為無理由，爰依行政訴訟法第一百九十五條第一項後段、第
九十八條第三項前段，判決如主文。
中      華      民      國     九十     年      五      月     十八     日
                                           臺北高等行政法院第二庭
                                               審判長法  官  王立杰
                                                     法  官  黃本仁
                                                     法  官  劉介中
右為正本係照原本作成。
如不服本判決，應於送達後二十日內，向本院提出上訴狀並表明上訴理由，如於本判
決宣示後送達前提起上訴者，應於判決送達後二十日內補提上訴理由書（須按他造人
數附繕本）。
中      華      民      國     九十     年      五      月    二十一    日
                                                     書記官  黃明和


司法院資訊處製作；財團法人民間司法改革基金會備份。
